【裁判字號】    91,易,646
【裁判日期】    920307
【裁判案由】    竊盜
【裁判全文】
臺灣士林地方法院刑事判決                          九十一年度易字第六四六號
    公  訴  人  臺灣士林地方法院檢察署檢察官
    被      告  丁○○冒名乙.
    指定辯護人  本院公設辯護人  姜惠如
右列被告因竊盜案件，經檢察官提起聲請以簡易判決處刑（聲請簡易判決處刑案號：
九十一年度偵字第二六五五號），本院認不宜以簡易判決處刑，改依通常程序審理並
判決如左：
    主  文
丁○○連續攜帶兇器竊盜，累犯，處有期徒刑拾月。
    事  實
一、丁○○前曾於民國九十年間因竊盜案件，經臺灣基隆地方法院以九十年基簡字第
    二七一號判處有期徒刑四月確定，於九十年十一月六日易科罰金執行完畢。詎仍
    不知悔改，基於意圖為自己不法之所有之概括犯意，先於九十一年三月六日下午
    四時三十分許，在臺北市○○區○○路二段二０一號「榮民總醫院立體停車場」
    (下簡稱榮總停車場)對面騎樓不詳姓名年籍之人所停放之機車菜籃內，竊取該人
    所有螺絲起子一把，得手後隨即於同日下午五時許，進入榮總停車場七樓，持前
    開竊取所得客觀上足對人之生命、身體、安全構成威脅具有危險性之螺絲起子，
    敲毀甲○○停放於該層之車號九Ｃ─六七三八號自用小客車左後車窗玻璃，竊取
    甲○○所有現金新臺幣 (下同)二百七十一元 (十元硬幣二十五個、五元硬幣四
    個、一元硬幣一個)、回數票二十一張，得手後，復於同日下午五時二十分許，
    以前開螺絲起子敲毀丙○○停放於該停車場四樓之車號ＥＹ─九一００號自用小
    客車右後車窗玻璃，竊取丙○○所有手提電腦一台、照相機一部 (毀損汽車車窗
    玻璃部分均未據告訴)，得手後，正欲離去之際，為適前來取車之丙○○撞見，
    丙○○乃由後追捕丁○○至停車場一樓，並於停車場門口與駐衛警合力將被告逮
    獲送警。丁○○於員警、檢察官訊問時，因另案通緝中，為免查緝，竟持拾得之
    乙○○身分證冒名應訊 (所涉偽造文書部分犯行已另由檢察官偵查起訴於本院審
    理中)，因警方懷疑其另有涉案，乃將其本件到案後於警局所捺指印之指紋卡送
    請內政部警政署刑事警察局進行指紋比對後，始查得其真實身分而知上情。
二、案經臺北市政府警察局北投分局報請臺灣士林地方法院檢察署檢察官偵查聲請簡
    易判決處刑，本院改依通常程序審理。
    理  由
一、按刑事訴訟法第二百六十六條規定起訴之效力不及於檢察官所指被告以外之人，
    即所謂起訴對人之效力。而同法第二百六十四條第二項第一款規定起訴書應記載
    被告之姓名、性別等資料或其他足資辨別之特徵，係為確定刑罰權對象之用，其
    起訴之對象為被告其「人」，而非僅在其「姓名」，故如某甲冒用某乙之名於偵
    查中應訊，其特定之人應為某甲，並非被冒名之某乙，檢察官係對某甲實施偵查
    ，並對之提起公訴，雖誤以乙名起訴，僅姓名錯誤，其起訴所指被告之人（即應
    接受審判之人）應為某甲而非某乙，法院於審理時，若已查明係甲冒用乙之名義
    應訊，則應以甲為其審判對象，此時僅須逕將判決書當事人欄之姓名更正為甲，
    並註明其係冒用某乙姓名，即屬適法，最高法院九十一年度台上字第二二二一號
    、八十二年度台非字第四０六號判決可資參照。本件，被告丁○○於警訊、偵查
    時，均係冒用乙○○之名義應訊，並於警訊筆錄偽冒乙○○簽名並按指印、於檢
    察官偵訊筆錄偽冒乙○○之簽名，業據其供明在卷 (本院卷第五十八頁)，其於
    警訊之筆錄所按之指印，經送內政部警政署刑事警察局以電腦比對法、指紋特徵
    比對法鑑驗結果，與該局檔存之被告丁○○指紋卡指紋相符，亦有內政部警政署
    刑事警察局九十一年十一月二十八日刑紋字第０九一０三一八一０五號鑑驗書附
    本院卷可稽 (本院卷第三十四頁參照)，足認本件警方所逮捕之人確係被告丁○○無訛。而被告丁○○於逮捕後隨即移送臺灣士林地方法院檢察署檢察官偵訊，
    復有臺北市政府警察局北投分局解送人犯報告書、臺灣士林地方法院檢察署點名
    單可佐 (偵查卷第四頁、第十九頁)，亦堪認本件檢察官偵查起訴所指之對象應
    係被告丁○○其人，檢察官雖因被告冒名應訊而於聲請簡易判決處刑書上誤載被
    告姓名為「乙○○」，衡諸前揭說明，本院僅需更正被告姓名而為審理即可，合
    先敘明。
二、訊據被告丁○○對於前揭犯罪事實坦承不諱，核與被害人甲○○於警訊中 ( 偵
    查卷第九至十頁參照)、被害人丙○○於警訊中、本院調查中 (偵查卷第十一至
    十二頁、本院卷第二十三頁至二十四頁參照)供述情節相符，且有失竊報告 (偵
    查卷第十三至十四頁)、贓物認領保管收據 (偵查卷第十五至十六頁)在卷可稽、
    螺絲起子一把扣案可佐，被告自白與事實相符，堪可採信。本件事證明確，被告
    犯行洵堪認定。
三、按刑法第三百二十一條第一項第三款之攜帶兇器竊盜罪，係以行為人攜帶兇器竊
    盜為其加重條件，此所謂兇器，其種類並無限制，凡客觀上足對人之生命、身體
    、安全構成威脅，具有危險性之兇器均屬之，且祇須行竊時攜帶此種具有危險性
    之兇器為已足，並不以攜帶之初有行兇之意圖為必要。螺絲起子為足以殺傷人生
    命、身體之器械，顯為具有危險性之兇器，最高法院七十九年台上字第五二五三
    號判例可資參照。被告攜帶所竊得之螺絲起子破壞車輛進入車內行竊，雖僅係將
    螺絲起子作為行竊之工具，自始並無用以行兇之意圖，自仍該當攜帶兇器竊盜罪
    。又按刑法第三百二十九條準強盜罪之成立，必須以行為人為脫免逮捕、防護贓
    物，有當場施強暴、脅迫之行為始足當之，而所謂強暴、脅迫手段，必須限於行
    為人有意直接或間接對「人」之身體施以暴力，亦即需有施暴行於人之主觀意思
    及客觀積極行為始足當之，最高法院三十年上字第三○二三號判例、八十二年度
    台上字第三八四二號判決、八十五年度台上字第一八五九號判決意旨可供參酌，
    易言之，所謂強暴、脅迫仍須以一定形式之暴力行為為必要，倘僅係消極掙脫行
    為，並無積極攻擊行為，尚不得率以準強盜罪論處。經查，證人即被害人丙○○
    雖於警訊、偵查中證稱：被告與之有發生扭打情事，然於本院訊問時經交互詰問
    結證稱：「 (問：追捕過程？)被告逃跑時，他身上東西就掉下來，被告繞過柱
    子，往前跑，想避開我，我就從車子的通道，抄近路過去堵被告。因為被告很壯
    ，我想我打不過被告，所以就用我的身體去撞被告，所以被告就重心不穩，向前
    跌倒，當時我也跌倒，就壓在被告身上，後來我發現被告身上有零錢、回數票從
    他身上掉出來，這些東西都不是我的（我事後才知道），當場我是想把東西拿回
    來，但我發現被告有螺絲起子從他的身上露出來，我想那大概就是打破我車窗的
    工具。」、「 (問：後來呢？)在我們兩個都倒地後，因為我發現他有螺絲起子
    ，我就趕快把被告的手臂壓制住，我是撐住被告的，以免被告伸手去拿螺絲起子
    來傷害我（這是我的想法，但或許被告沒有這樣的意圖）」、「 (問：撐住被告
    手臂後，被告如何回應？)被告就側過頭來，作勢掙扎要甩開我，我有用力，但
    後來我還是被被告甩開了，一開始，被告就可能要掙脫，以致最後掙開扭動手臂
    ，我確定被告是要甩開我的手，才揮到我的，是一隻手臂揮到我的眼鏡，我因為
    這一揮的關係，才下定決心去追被告，之前我只是想拿回我被偷的東西而已」、
    「 (問：後來被告就掙脫，之後？)被告之後就掙脫跑開了，所以我就一路由六
    樓追到一樓，被告是從停車場的迴轉道樓梯一路跑下去，所以我就沿著樓梯追下
    去。到了一樓以後，因為可能我媽媽在喊叫，所以駐衛警就出來，被告當時在跑
    樓梯的時候已經快跑不動了，所以我就由被告身後踢他一腳，被告就在一樓摔倒
    ，我就上去用腳踩住被告身體」、「 (問：被告在跑的過程中，除了上述情形外
    ，有無再對你做出其他的行為？)沒有。因為我感覺被告已經愈來愈累了」、「
    (問：當時被被告打到眼睛有何傷害否？)並沒有造成什麼傷害，眼鏡也沒有損壞
    」、「 (問：照相機是否從被告身上掉出來的？被告是否有用東西砸你？) 是的
    ，但被告沒有用東西砸我，只有用手揮動甩開我，我認為應該是當時我因為把被
    告壓住，被告想要掙脫我逃跑，所以才揮手甩開我，應該不是刻意要攻擊我」等
    語，核與被告於本院調查時所述：「因為被害人在四樓時，有先抓住我，被害人
    把我的左手抓住，就用手壓在我的背後，快要把我壓倒的時候，我就用力想把被
    害人的手甩開可能是不小心我的手就不小心揮到被害人的眼鏡，眼鏡就掉了。我
    就趁被害人眼鏡掉了，去撿眼鏡的時候跑下樓梯」之情節相符，且參以被告身材
    較被害人為壯碩，倘有意為積極之暴行揮打被害人眼部，被害人應不可能毫髮無
    傷，而實際上被害人丙○○並未受任何傷害，甚者連眼鏡有沒有損壞，已如其證
    述如前，益可見，被告所稱僅係掙脫時不小心撞及被害人眼部，尚堪採信。是足
    見被告雖有掙扎之動作，其目的僅在脫逃，而為一時情急之反應，應屬消極之掙
    脫逃逸行為，並非積極對人之身體施加暴行之攻擊行為，核與強暴、脅迫之要件
    ，尚屬有間，參諸前揭說明意旨，尚難以準強盜罪相繩 (公訴人亦於論告時認被
    告此部份行為尚未達強暴之程度而不構成準強盜罪)。是核被告丁○○之所為係
    犯刑法第三百二十條第一項之普通竊盜罪、第三百二十一條第一項第三款之攜帶
    兇器竊盜罪。被告多次竊盜及加重竊盜犯行，時間緊接，所犯基本構成要件相同
    ，應係基於概括犯意而為，為連續犯，應依刑法第五十六條之規定論以攜帶兇器
    加重竊盜一罪，並加重其刑。被告前有事實欄所列前案經判處有期徒刑及執行完
    畢，此有臺灣高等法院檢察署刑案紀錄簡覆表在卷可按，其於五年以內再犯本件
    最重本刑為有期徒刑以上之罪，為累犯，應依刑法第四十七條之規定遞加重其刑
    。被告竊取螺絲起子一把涉犯普通竊盜罪部分，雖未據檢察官起訴，然與前揭起
    訴論罪部分有連續犯裁判上一罪關係，應為起訴效力所及，基於審判不可分原則
    ，本院自得加以審究。爰審酌被告前已有竊盜前科，品性不佳，且年輕力強，不
    思從事正當工作謀生，以致無經濟來源，多日未吃飯而行竊，犯罪後自白犯行不
    諱，尚有悔意，及其犯罪之手段，犯罪時所受之刺激、其品性、生活狀況、智識
    程度、犯罪所生之損害等一切情狀，量處如主文所示之刑，以示警懲。扣案螺絲
    起子一把雖係被告行竊犯罪所用之物，然係其竊取而來，非其所有，業據其供明
    在卷，爰不宣告沒收，併此敘明。
四、被告丁○○雖復於九十一年六月二日於基隆市○○街三０一號前復以螺絲起子破
    壞他人車門竊取財物，然係於本件竊盜經逮捕移送檢察官偵訊於同年三月七日交
    保後時隔將近三個月所為，且被告於本院調查時亦自承：三月六日竊盜係因為失
    業後上網咖把錢花完後才起意去犯案，而三月六日偷過本件之後，就有在基隆愛
    九路作板模工，只是後來工作又沒有了，而且三月七日幫伊墊付交保金之「小敏
    」於五月份時要他還錢，所以才想說去偷看看等語 (本院卷第五十三頁到五十五
    頁參照)。是被告犯下本件竊盜經逮捕移送檢察官交保後隨即去找工作，其竊盜
    概括犯意早已中斷，時至五月，其再度失業，他人向其討債，乃於六月二日方才
    起意想去犯案，應屬另行起意所為，尚難認該部分犯行係基於與本件同一之概括
    犯意，而為本件起訴效力所及(本院自不應併予審究)，亦附此敘明。
五、據上論斷，應依刑事訴訟法第二百九十九條第一項前段、刑法第五十六條、第三
    百二十一條第一項第三款、第四十七條，判決如主文。
本案經檢察官王碧霞到庭執行職務。
中    華    民    國    九十二    年        三        月        七      日
                                臺灣士林地方法院刑事第三庭
                                    審判長法  官  雷  雯  華
                                          法  官  李  育  仁
                                          法  官  王  沛  雷
右正本證明與原本無異。
如不服本判決，應於判決送達後十日內，向本院提出上訴狀。
                                          書記官  詹  志  鵬
中    華    民    國    九十二    年        三        月        十      日
附錄本案論罪科刑法條全文：
刑法第三百二十一條第一項：
  犯竊盜罪而有左列情形之一者，處六月以上五年以下有期徒刑：
  一、於夜間侵入住宅或有人居住之建築物、船艦或隱匿其內而犯之者。
  二、毀越門扇、牆垣或其他安全設備而犯之者。
  三、攜帶兇器而犯之者。
  四、結夥三人以上而犯之者。
  五、乘火災、水災或其他災害之際而犯之者。
  六、在車站或埠頭而犯之者。


司法院資訊處製作；財團法人民間司法改革基金會備份。
